臺灣新北地方法院刑事裁定      　
111年度提字第127號
聲請人  即
被逮捕拘禁人  周良駿


上列聲請人因被逮捕拘禁妨害公務、公共危險案件，聲請提審，
本院裁定如下：
    主  文
聲請駁回，周良駿解返新北市政府警察局海山分局埔墘派出所。
    理  由
一、本件聲請意旨略以：被逮捕拘禁人（下簡稱被告）周良駿遭
    到海山分局埔墘派出所警員違法逮捕，應釋放被告等語。
二、按「人民被法院以外之任何機關逮捕、拘禁時，其本人或他
    人得向逮捕、拘禁地之地方法院聲請提審」；「法院審查後
    ，認為不應逮捕、拘禁者，應即裁定釋放；認為應予逮捕、
    拘禁者，以裁定駁回之，並將被逮捕、拘禁人解返原解交之
    機關」，提審法第1 條第1 項前段、第9 條第1 項定有明文
    。次按憲法第8 條第1 項規定：「人民身體之自由應予保障
    。除現行犯之逮捕由法律另定外，非經司法或警察機關依法
    定程序，不得逮捕拘禁。非由法院依法定程序，不得審問處
    罰。非依法定程序之逮捕、拘禁、審問、處罰，得拒絕之」
    。所謂逮捕，係指以強制力將人之身體自由予以拘束之意；
    而所謂拘禁，則指拘束人身之自由使其難於脫離一定空間之
    謂。而現行犯，不問何人得逕行逮捕之。犯罪在實施中或實
    施後即時發覺者，為現行犯，刑事訴訟法第88條第1項、第2
    項亦分別定有明文。
三、經查：
㈠、本件係因於111年12月2日警方接獲報案人余美娟電話通報其
    前夫至其住處，將其門外攝影機、大門破壞，並告以前夫侵
    占其車號000-0000號自小客車（下稱該車），斯時執行勤務
    之員警吳鎧聿接獲派出所通報新北市○○路0段00號3樓有糾紛
    後至現場了解情形，並陪同余美娟返所製作筆錄，返所途中
    ，余美娟發現該車，並指稱其前夫在該車上，員警吳鎧聿往
    該車走去時，該車立即駛離現場，員警吳鎧聿隨即駕駛警用
    汽車265（下稱警車）欲攔停該車等事實，業經證人即員警
    吳鎧聿於本院訊問時及報案人余美娟於警詢時證述明確，是
    認被告侵占該車中，即時被警方發覺，為侵占之現行犯乙節
    ，堪以認定。
㈡、再經勘驗逮捕被告之警員吳鎧聿行駛警用汽車265之行車紀錄
    器錄得內容，畫面顯示在12月2日22時59分15秒起，警車因
    紅燈暫停於車號000-0000號自用小客車後，鳴放警笛，並以
    廣播器對外告知：「靠邊停、靠邊停」，並按鳴喇叭三聲，
    示意該車停車，該車仍繼續前行，未往路邊停靠，警車隨即
    行駛至該車旁，再以廣播器對外告知：「靠邊停」，該車仍
    未往路邊停靠，逕行切往最外側車道，並繼續往前行駛，再
    從最外側車道切往最內側車道，駛至中正路時，見該路口號
    誌為紅燈，機車待轉區有多輛機車及其他車道內亦有他車停
    等紅燈，該車即繞過機車停等區逕行闖越該路口紅燈右轉，
    隨即行駛切換於內側車道（以上轉換車道，均未打方向燈）
    ，行駛至下個路口紅燈，亦未停靠路邊，旋即右轉（吳警員
    以對講機呼請其他員警支援），該車右轉後，直接往前行駛
    ，未見減速或靠右停於路邊，被告見民生路路口為紅燈，仍
    未減速，仍逕行右轉，往前接連闖越4個紅燈後右轉，進入
    該路後，亦未減速、未靠路邊停駛、未讓後方警車先行，反
    而加速行駛在華翠大橋（往臺北市萬華區方向）內側車道上
    ，斯時往萬華區方向之橋上為該車行駛在前，警車行駛在後
    ，警車再度以廣播器對外表示：「停車停車，不同車又要多
    幾條」，該車仍加速往前行駛，警車行駛至該車前方欲阻止
    該車繼續前行，惟該車仍左右移動，趁隙自警車右後側行駛
    超越警車，一路往前加速行駛，即將抵達下橋處警方攔檢處
    ，員警再度以對講機呼請其他員警支援，幫忙攔下該車，該
    車行駛至上開攔檢處時，前有他車停止於該處，該攔檢處員
    警先以指揮棒示意該車停車，並上前徒手拍打該車車窗，示
    意駕駛停車，惟該車仍繼續往前行駛，往前欲衝撞前車，此
    時，警方始開槍射擊該車車輪，該車駕駛人即被告方才下車
    ，警方隨即上前壓制並予上銬，於111年12月2日23時20分逮
    捕被告等情明確，核與證人即現場查獲員警吳鎧聿於本院訊
    問時證述相符，並有上開員警之職務報告、新北市政府警察
    局海山分局埔墘派出所陳報單、新北市政府海山分局扣押筆
    錄、執行逮捕、拘禁告知本人通知書、車號000-0000號自用
    小客車之車輛詳細資料報告各1份、新北市○○○○○○○○○道路○○
    ○○○○○○○0○○○號000-0000號自用小客車於臺北市萬華區華翠
    大橋下橋處查獲之照片、警車及該車車損照片共6張附卷可
    佐。可知警方於查緝、攔停被告過程，均以警車鳴放警報器
    、並以廣播器請被告停下車輛，更以警車靠近被告駕駛之該
    車車旁，示意其靠路邊停車接受盤查，被告明知警方查緝在
    後，竟仍駕駛該車往前行駛，甚或多次右轉、直行闖紅燈、
    切換車道、加速駛離以逃避警方查緝，自警車第一次靠近該
    車並鳴放警報器時起至該車於下華翠大橋處為警開槍射擊輪
    胎停駛時止，被告均未有將該車減速往外側車道行駛並停靠
    路邊之舉，顯示被告所辯其有將該車往路邊靠，要讓警方先
    行云云，不足採信。

㈢、依警察職權行使法第8條規定：警察對於已發生危害或依客觀
    合理判斷易生危害之交通工具，得予以攔停並採行下列措施
    ：一、要求駕駛人或乘客出示相關證件或查證其身分。二、
    檢查引擎、車身號碼或其他足資識別之特徵。三、要求駕駛
    人接受酒精濃度測試之檢定。警察因前項交通工具之駕駛人
    或乘客有異常舉動而合理懷疑其將有危害行為時，得強制其
    離車；有事實足認其有犯罪之虞者，並得檢查交通工具。依
    上揭勘驗結果所示，吳鎧聿警員行駛於被告駕駛之該車後，
    鳴放警報器、佐以廣播器請被告停車受檢，並以警車往該車
    旁靠近、在被告駕駛之該車前方阻止其前行之動作，顯有攔
    停之明確表示，惟被告仍維持原車速、直行、右轉闖越紅燈
    、切換車道或加速往前駛離之舉，均屬不願配合之異常舉動
    ，後被告係因駛入下橋臨檢處，前方車輛擋道，並遭警方開
    槍射擊輪胎而被迫停車，無從認為被告有主動接受盤查之意
    ，再依警員開車緊追在後，被告之車輛轉入巷道，然仍高速
    行駛，稍有不慎，即可能造成他人危險，客觀上自屬危險駕
    駛，佐以被告見警即為逃避行為，不惜危險駕駛，況被告明
    知該車車主為前妻余美娟，其未經余美娟同意即將該車侵占
    入己，顯屬畏罪逃避刑責之典型反應。是依上揭職務報告之
    記載情節，本案警察認為被告犯侵占罪在先，經警攔查過程
    未曾減速靠路邊接受盤查，竟仍闖越紅燈、切換車道、加速
    逃逸並開上華翠大橋逃避查緝，認為屬異常舉動而有危害交
    通安全之情形，認為其前開情形有犯罪之虞而實施盤檢並檢
    查交通工具，應無違背警察職權行使法第8條之規定。
四、綜上，本件被告遭逮捕過程並未違法，聲請人聲請提審為無
    理由，應予駁回，並應解返原解交之機關即新北市政府警察
    局海山分局埔墘派出所。依提審法第9條第1項後段，裁定如
    主文。
中　　華　　民　　國　　111 　年　　12　　月　　3 　　日
                  刑事第二十一庭  法  官 傅紫玲
以上正本與原本無異。
如不服本裁定，應於本裁定送達後10日內敘明理由，向本院提出
抗告狀。
                                  書記官 林蔚然
中　　華　　民　　國　　111 　年　　12　　月　　3 　　日